臺灣臺南地方法院刑事判決　　　　　　　　　　　　九十一年度易字第一四九號
　　公　訴　人　臺灣台南地方法院檢察署檢察官
　　被　　　告　乙○○
右列被告因詐欺案件，經檢察官提起公訴 (九十年度偵字第一四七七一號、第一四八
０四號)，本院判決如左：
    主  文
乙○○共同連續意圖為自己不法之所有，以詐術使人將本人之物交付，處有期徒刑貳
年。
    事  實
一、乙○○與綽號「吉仔」、「林仔」及冒「劉明德」名義等姓名不詳成年男子間，
    共同基於為自己不法所有意圖之概括犯意聯絡，由乙○○於民國（下同）八十九
    年七月二十八日至台南市第六信用合作社開戶請領支票，再將支票交與「吉仔」
    及「林仔」等人簽發，於八十九年八月二日至同年十月十九日，渠等先為正常之
    票據交易，以維持乙○○之票據信用，使乙○○可以陸續向台南市第三信用合作
    社請領支票，每次二十五張，四次共請領一百張支票。且由「劉明德」在台南縣
    永康市○○路三三二號虛設「恆燁貿易有限公司」，再由該「劉明德」出面連續
    於如附表所示之時間、地點，向附表所示之承連企業有限公司等廠商詐購如附表
    所示之貨物，致如附表所示之廠商因而陷於錯誤而如數將其所訂購之貨物送至台
    南縣永康市○○路三三二號，交付給「劉明德」，並收受「劉明德」所交付之以
    乙○○為發票人，付款人為台南市第六信用合作社新南分社之支票，給如附表所
    示金額給廠商，以為貨款之支付。嗣於八十九年十一月六日「六六冷氣行」之負
    責人丙○○經過上址，見其所裝置之冷氣機全已遭拆卸，詢問該處鄰居，得知該
    處所有之貨已於日前遭連夜搬走，復於如附表所示之廠商所持有之支票屆期提示
    ，均遭退票，始知受騙。嗣經警據報並向台灣台南地方法院檢察署檢察官聲請核
    發搜索票，於八十九年十一月十四日，至「劉明德」於高雄市○○○路四二八號
    四樓之一之租屋處，查獲該些廠商遭詐騙之貨物一批（詳如警製扣押書）而循線
    查獲上情，再向台南市第六信用合作社函查，始知乙○○等人詐騙退票之金額共
    新台幣（下同）五百六十五萬五千四百八十三元。
二、案經台南縣警察局移送台灣台南地方法院檢察署檢察官偵查起訴。
    理  由
一、訊據被告乙○○矢口否認有詐欺之犯行，辯稱：「我當時經營盈達機車行，為調
    度資金而申請支票，開給客戶及廠商。」、「我申請二本支票，一本開完後，我
    再去申請一本，一本五十張。」、「支票都開給「吉仔」及「林仔」，我向他們
    買機車，他們都載一些機車在賣，我和「吉仔」及「林仔」已經處理好了」、「
    我開的支票沒有兌現，因為車子賣不出去」、「我的支票是我叫他幫我寫，我在
    旁邊看，印章是我蓋的，因為我的字不好看，但我都有在旁邊看。」云云。經查
    ：
（一）右揭如附表所示之廠商遭「劉明德」詐購物品之情，業據被害廠商之負責人或
      業務員丁○○、丙○○、戊○○、甲○○等人指述甚詳。後「劉明德」將詐購
      所得之物品載至高載至高雄市七賢一四二八號四樓之一藏匿，為警查獲，並起
      獲「劉明德」詐購之贓物，有搜索扣押證明書一紙、台南縣警察局保安隊贓物
      認領保管單八紙附卷可稽。足證「劉明德」等人確有向附表所示之廠商詐購如
      附表所示之物。
（二）以被告請領之支票，票據號碼有０００九０一號至０００九二五號、0000
      000號至0000000號、0000000至一九七五號、000000
      0至0000000號，共一百張，有台南市第四信用合作社之被告乙○○支
      票兌現及退票明細表共四紙可按。可知被告係分四次前往台南市第六信用合作
      社新南分社請領支票，每次二十五張，共請領四本支票。被告為請領支票之人
      竟不知其每次申請幾張支票，共申請幾次，而稱「我申請二本、一本開完後，
      再去換一本，一本五十張。」云云。且依上開明兌現之細表所載，乙○○每次
      均係於支票到期日前將現金存入其帳內，從未有其他票據交換所匯入之情，顯
      與一般使用票據交易者必會有其與交易對象間票據資金往來之情不符。又被告
      稱「其支票均無兌現，因車子沒有賣出去」，但事實上於八十九年十月十九日
      之前所簽發之支票均有兌現，有上開被告之支票兌現明細表可按。故可知被告
      所請領之支票非供其個人使用，於八十九年十月十九日前被告支票帳號內之支
      票交易資料，僅係在維持被告之信用而已，並無真實之交易。
（三）被告辯稱：「我當時經營盈達機車行，為調度資金而申請支票，開給客戶及廠
      商。」、「支票都開給「吉仔」及「林仔」，我向他們買機車，他們都載一些
      機車在賣，我和吉仔及林仔已經處理好了」、「我開的支票沒有兌現，因為車
      子賣不出去」云云。惟查：本院訊問被告「買機車之金額多少？」、「有無買
      賣之資料？」、「有無開車行之證據？」、「如何訂購機車？」等有關其經營
      機車行之相關問題，被告均答稱不知。被告若有正當經營機車行，豈會無法回
      答及提供無任何有關經營機車行之資料。可知被告並無買賣機車而簽發支票之
      情。
（四）本院將被告所簽發之支票上金額之筆跡，與被告於檢察官偵訊時所令被告當庭
      書寫數字之國字（零至萬）筆跡，以肉眼相互比對，結果兩者之運筆方式及習
      慣均完全不同，一眼即可分辨該支票並非被告所寫，有以被告之名所簽發之支
      票影本六紙及被告偵訊時所書寫數字之國字一紙在卷可按。又被告既可當庭書
      寫國字之金額，其簽發支票即無須請人代筆，且支票持有人亦不會隨意將全部
      支票之金額交給與其交易之對方代筆。被告所辯，亦與常情不合。可知被告於
      請領支票後係交由他人使用。
（五）被害廠商所持有被告所簽發之支票，其支票金額與渠等所出售貨物之價額均相
      同，有宏光電信電機有限公司之鎖貨單影本四紙、億峰傢俱行之出貨單影本一
      紙、發票一紙、六六冷氣行之估價單影本二紙、承運企業有限公司之估價影本
      二紙，及被害廠商所持有之支票影本六紙在卷可稽。足證該些支票顯非被告向
      「吉仔」及「林仔」購買機車所，而係「劉明德」為支付貨款所簽發，被告所
      辯其係簽發支票支付機車款項云云，顯不實在。又依上述被告之退表明細表查
      詢單所示及台南第六信用合作社九十一年一月三十一日南六信字第０四三一號
      函文所禦，被告退票之金額共五百六十五萬五千四百八十三元，亦可知被告等
      人共詐購得五百六十五萬五千四百八十三元之金額。
（六）綜上所述，足證被告所辯，顯係卸責之詞，不足採信。被告係提供其支票供「
      吉仔」、「林仔」及「劉明德」者使用，以其支票向如附表所示等被害廠商詐
      購物品，被告與「吉仔」、「林仔」及「劉明德」者顯有犯意之聯絡及行為之
      分擔。事證明確，被告施行足堪認定。
二、核被告所為，係犯刑法第三百三十九條第一項之詐欺取財罪。被告與冒名「劉明
    德」之人及「吉仔」、「林仔」間有共同犯意聯絡及行為分擔，為共同正犯。被
    告先後多次詐欺之犯行，時間緊接，且犯構成要件相同之罪，顯係基於概括之犯
    意反覆為之，為連續犯，爰依刑法第五十六條之規定以一罪論，並依法加重其刑
    。爰審酌被告係申請俗稱之「芭樂票」，供「劉明德」等人恣意使用，破壞金融
    秩序，影響社會上交易安全甚鉅，且拒不供出該「劉明德」等人之真實身分等一
    切情狀，量處如主文所示之刑，以資懲儆。
據上論斷，應依刑事訴訟法第二百九十九條第一項前段，刑法第二十八條，第三百三
十九條第一項，第五十六條、罰金罰鍰提高標準條例第一條判決如主文。
本案經檢察官李宗貴到庭執行職務
中      華      民      國      九十一      年    十一    月    七     日
                                  臺灣臺南地方法院刑事第三庭
                                          法  官  吳勇輝
右正本證明與原本無異。
如不服本判決，應於判決送達後十日內，向本院提出上訴狀（應附繕本）。
                                          書記官  李國敬
中      華      民      國      九十一      年    十一    月    七     日
附錄法條
刑法第三百三十九條第一項：
意圖為自己或第三人不法之所有，以詐術使人將本人或第三人之物交付者，處五年以
下有期徒刑、拘役或科或併科一千元以下罰金。
附表：
┌──┬────────┬────────────┬──────┬────
│編號│時間            │地點及方式              │被害廠商    │詐得物品
├──┼────────┼────────────┼──────┼────
│ 一 │八十九年十月二十│以電話訂貨，於八十九年十│承運企業有限│ＯＡ辦公
│    │日上午          │月二十三日送貨至恆燁貿易│公司        │批，總價
│    │                │有限公司                │            │五千元。
├──┼────────┼────────────┼──────┼────
│ 二 │八十九年十月二十│以電話通知，於八十九年十│六六冷氣行  │冷氣機一
│    │五日            │一月二日送貨至恆燁貿有限│            │價十二萬
│    │                │公司施工裝設            │            │百零五元
├──┼────────┼────────────┼──────┼────
│ 三 │八十九年十月二十│以電話訂貨，於八十九年十│宏光電信電機│電信器材
│    │六日            │月二十八日送貨至恆燁貿易│有限公司    │總價七萬
│    │                │有限公司                │            │百元。
├──┼────────┼────────────┼──────┼────
│ 四 │八十九年十月二十│於右開物品裝設後，再當場│宏光電信電機│傳真機、
│    │八日            │訂貨，於九十一年十一月三│有限公司    │、支票機
│    │                │日送貨至恆燁貿易有限公司│            │機、打卡
│    │                │                        │            │總價七萬
│    │                │                        │            │。
├──┼────────┼────────────┼──────┼────
│ 五 │八十九年十一月三│至億峰傢俱行訂貨，於八十│億峰傢俱行  │書櫃、沙
│    │日下午一時許    │九年十一月四日早上送貨至│            │公桌及茶
│    │                │恆燁貿易有限公司        │            │，總價十
│    │                │                        │        │千五百元
│    │                │                        │            │
└──┴────────┴────────────┴──────┴────
